臺灣新竹地方法院刑事判決　　　　　　　　　　　　　九十三年度簡上字第三○號
　　上　訴　人　丙○○　男　三.
右上訴人因重利案件，不服本院新竹簡易庭九十三年度竹簡字第一四三號中華民國九
十三年二月二十四日第一審簡易判決（聲請簡易判決處刑案號：臺灣新竹地方法院檢
察署九十二年度偵字第二一八九號），提起上訴，本院管轄第二審之合議庭判決如左
：
    主  文
上訴駁回。
丙○○緩刑貳年，緩刑期內付保護管束。
    事  實
一、丙○○趁友人乙○○需錢孔急，乃基於借貸款項予他人而收取重利之犯意，於民
    國九十二年一月六日，在桃園縣蘆竹鄉區旁乙○○所駕駛之車內，以借
    款每十天為一期計算利息，每期以本金新臺幣（下同）一萬元收取利息一千元之
    方式，借款六萬元予乙○○，而收取年利率高達百分之三百六十之與原本顯不相
    當之重利，並由乙○○簽發金額為六萬六千元之本票及交付國民
    家榮以供擔保。乙○○於繳付第一期利息六千元、第二期利息四千元及本金二萬
    元後即未再繳款。嗣於同年四月二十日二十三時許，丙○○與徐光賢、林靖傑等
    人（渠等所涉強盜與妨害自由部分，另經臺灣新竹地方法院檢察署檢察官為不起
    訴處分確定）至乙○○位於新竹市○○路○段三百九十八巷四十八號之居住處所
    催討利息，因乙○○無力支付而重新簽發金額為六萬六千元之本票及交付其所使
    用為丁○○所有之車牌號碼ＫＶ—五七三七號自小客車供擔保後，經乙○○報警
    因而查獲。
二、案經乙○○訴由新竹市警察局移送臺灣新竹地方法院檢察署檢察官偵查起訴。
    理  由
一、右揭犯罪事實，迭據被告丙○○於警詢、偵訊及本院審理時坦承不諱（見九十二
    年度偵字第二一八九號卷【以下簡稱第二一八九號偵卷】第六、三六頁、本院九
    十三年度簡上字第三○號卷第四○頁），核與告訴人乙○○於偵審時所指述情節
    大致相符（見第二一八九號偵卷第十五頁背面、十九、六二頁），並有如事實欄
    所述本票一張、前揭車牌號碼ＫＶ—五七三七號自小客車保管單一份及贓證物品
    認領保管收據一份附卷足稽（見第二一八九號偵卷第二五、二七頁）。而被告係
    向告訴人收取每一萬元每十日為一期，每期一千元之高利，依此計算，被告貸款
    予他人係收取年利率為百分之三百六十之利息，已遠逾法定最高利率即週年利率
    百分之二十以上，應認係與原本顯不相當之重利，且告訴人於偵訊時已指訴：當
    時很急迫，我也有告訴被告嚴重性等語明確（見第二一八九號偵卷第六二頁），
    及觀被告所收取之利息甚重，足認為被告確係趁告訴人出於急迫始為借貸至明。
    綜上所述，應認被告之自白核與事實相符而堪採信，本案事證已臻明確，被告之
    前揭重利犯行洵堪認定，應予依法論科。
三、核被告丙○○所為，係犯刑法第三百四十四條之重利罪。原審以被告即上訴人所
    犯罪證明確，援引適用上開法條及刑法第四十一條第一項，罰金罰鍰提高標準條
    例第一條前段、第二條，判處有期徒刑三月，如易科罰金，以三百元折算一日，
    其認事用法，尚無不合，量刑亦屬妥適。上訴人所執上訴意旨認其當初是幫朋友
    忙等語，雖亦經告訴人於偵訊時陳述：當初因為公司有點困難，所以向被告借貸
    ，我們是朋友關係等語在卷（見第二一八九號偵卷第六二頁），而可認其所辯即
    是幫朋友忙等語為真實，然被告確以上揭高達年利率百分之三百六十之利息計算
    方式，向告訴人收取與原本顯不相當之重利，已如前述，是以自難僅以此即為被
    告未為上揭重利犯行之有利認定，是被告之上訴核無理由，應予駁回。
四、爰審酌被告前未曾犯罪，素行尚佳，此有臺灣新竹地方法院檢察署刑案資料查註
    紀錄表及臺灣高等法院被告全國前案紀錄表各一份在卷可憑（見第二一八九號偵
    卷第四五頁、本院九十三年度簡上第三○號卷第八頁），被告此次因一時失慮犯
    下本案，惟念其於犯後坦承犯行，應有悔悟之心，其歷經偵審時之追訴處罰，當
    知警惕，信無再犯之虞，故認本件所宣告之刑，以暫不執行為宜，爰併宣告緩刑
    二年，以勵自新，惟為使其於緩刑期內知所惕勵，且於行事前知所節制，並習知
    法律規定，方不致再蹈刑責，爰併宣告緩刑期內付保護管束。
據上論斷，依刑事訴訟法第四百五十五條之一第一項、第三項、第三百六十八條、第
三百六十四條、第二百九十九條第一項前段，刑法第三百四十四條、第四十一條第一
項、第七十四條第一款、第九十三條第一項，罰金罰鍰提高標準條例第一條前段、第
二條，判決如主文。
本案經檢察官甲○○到庭執行職務。
中　　　華　　　民　　　國　　九十三　　年　　　七　　　月　　二十三　　日
                                  臺灣新竹地方法院刑事第五庭
                                        審判長法  官  陳健順
                                              法  官  李珮瑜
                                              法  官  楊惠芬
右正本證明與原本無異。
不得上訴。
                                              書記官  汪淑菁
中　　　華　　　民　　　國　　九十三　　年　　　七　　　月　　二十三　　日
附錄本案論罪科刑法條：
中華民國刑法第三百四十四條
乘他人急迫、輕率或無經驗貸以金錢或其他物品，而取得與原本顯不相當之重利者，
處一年以下有期徒刑、拘役或科或併科一千元以下罰金。
